【裁判字號】    99,訴,1231
【裁判日期】    991025
【裁判案由】    偽造文書
【裁判全文】
臺灣臺北地方法院刑事判決            99年度訴字第1231號
公  訴  人  臺灣臺北地方法院檢察署檢察官
被      告  甲○○
上列被告因偽造文書等案件，經檢察官聲請以簡易判決處刑（
99年度撤緩偵字第252號），本院認不宜逕以簡易判決處刑，改
依通常程序審理，嗣經本院裁定改依簡式審判程序，並由受命
法官獨任進行審判程序，判決如下︰
    主  文
甲○○行使偽造公文書，足以生損害於公眾，處有期徒刑壹年貳
月，緩刑貳年，並於本案判決確定後陸個月內，向公庫支付新臺
幣伍萬元。偽造之「代理鄉長黃麗足」公印文壹枚，沒收之。
    事  實
一、甲○○為址設臺北市○○區○○路131 號3 樓「屋外旅行社
    」之總經理兼導遊，因所承接之臺北縣烏來鄉公所（下稱烏
    來鄉公所）於民國98年7 月24日至花蓮遠雄海洋公司（下稱
    遠雄海洋公司）之參訪行程與其另承接之團體24人之旅遊行
    程相同，竟基於意圖為該24人取得優惠票價之不法利益及行
    使偽造公文書之犯意，明知烏來鄉公所未去函遠雄海洋公園
    ，竟擅自先於98年7 月15日前某日，至「屋外旅行社」公司
    附近之刻印店，委由不知情之成年店員偽刻烏來鄉公所「代
    理鄉長黃麗足」職銜橡皮戳章1 枚，並於同年月15日下午6
    時許，使用辦公室電腦偽造「臺北縣烏來鄉公所98年7 月13
    日北縣烏字第0980713006號，主旨：本所辦理『98年度員工
    業務觀摩活動』暨村鄰長『原住民文化交流活動』茲訂於7
    月17日及7 月24日二梯次假貴公園參訪，請惠予促銷活動專
    案之相關事項予以協助及門票之優惠，請查照。說明：活動
    參加人數7 月17日2 輛車55人，7 月24日2 輛車65人。」之
    公文書1 紙，並傳真予遠雄海洋公園以行使之，足生損害於
    烏來鄉公所。嗣經遠雄海洋公園臺北辦事處人員於98年7 月
    23 日 上午11時許，電洽及傳真上揭公文書予烏來鄉公所行
    政室主任卓泳良而查悉上情並報警處理，始未詐得上開不法
    票價。
二、案經臺北縣政府警察局新店分局報告臺灣臺北地方法院檢察
    署檢察官偵查後聲請簡易判決處刑。
    理  由
一、按刑事訴訟法第273 條之1 第1 項規定除被告所犯為死刑、
    無期徒刑、最輕本刑為3 年以上有期徒刑之罪、或高等法院
    管轄第一審案件者外，於審判期日前之程序進行中，被告先
    就被訴事實為有罪之陳述時，審判長得告知被告簡式審判程
    序之旨，並聽取當事人、代理人、辯護人及輔佐人之意見後
    ，裁定進行簡式審判程序。經查，本件被告甲○○被訴偽造
    文書等案件，為前開不得進行簡式審判程序以外之案件，且
    被告於本院行準備程序時就被訴事實為有罪之陳述，本院告
    知被告簡式審判程序之旨，並聽取被告之意見後，爰依刑事
    訴訟法第273 條之1 第1 項之規定，本院合議庭當庭裁定由
    受命法官獨任依簡式審判程序進行審判，合先敘明。
二、上開事實，業據被告於本院準備及審理程序中坦承不諱，核
    與證人卓泳良於警詢時之陳述及偵查中之具結證述情節相符
    ，並有偽造之烏來鄉公所公文書影本及臺灣臺北地方法院檢
    察署公務電話紀錄各1 紙在卷可稽。堪認被告前揭不利於己
    之自白與事實相符，值堪信實。本件事證明確，被告犯行已
    堪認定，應依法論科。
三、核被告所為，係犯刑法第216 條、第211 條之行使偽造公文
    書罪及第339 條第3 項、第2 項之詐欺得利未遂罪，其雖已
    著手詐欺取財行為之實施，惟未生損害之結果，其詐欺取財
    行為尚屬未遂，爰依刑法第25條第2 項之規定，按既遂犯之
    刑度減輕其刑，其偽造公印、公印文之行為，係偽造公文書
    之階段行為，偽造公文書之低度行為為行使偽造公文書之高
    度行為所吸收，均不另論罪。又被告利用不知情之刻印店成
    年店員偽刻公印章以遂行其犯行，為間接正犯。被告係以一
    行為同時觸犯行使偽造公文書罪、詐欺得利未遂罪，為想像
    競合犯，應依刑法第55條規定，從一重之行使偽造公文書罪
    處斷。至檢察官就被告詐欺取財部分雖未聲請簡易判決處刑
    ，惟該未聲請簡易判決處刑部分與已起訴部分有想像競合犯
    之裁判上一罪關係，有如前述，為起訴效力所及，並於本院
    審理時當庭諭知被告所犯法條，於被告防禦權不致妨礙，本
    院自應併予審判。爰審酌被告不思正常管道賺取財物，竟以
    偽造公文書進而行使之方式意圖取得優惠票價，惟詐欺幸未
    得逞，影響行政機關公文書之正確性，犯罪所生之危害程度
    ，復斟酌其犯後坦承犯行不諱之態度，足認被告尚有悔意等
    一切情狀，量處如主文所示之刑，以資懲儆。末查被告前未
    曾因故意犯罪受有期徒刑以上刑之宣告，有卷附臺灣高等法
    院被告前案紀錄表可按，其因一時失誤而犯罪，經此起訴、
    審判與刑之宣告，當知所警惕，信無再犯之虞，本院認所宣
    告之刑以暫不執行為適當，爰併諭知緩刑2 年，以勵自新，
    並依刑法第74條第2 項第4 款規定，諭知應於本案判決確定
    後6 個月內，向公庫捐款新臺幣50,000元。被告偽造之烏來
    鄉公所公文書正本部分已遭被告丟棄，業經被告供認在卷（
    見偵查卷第7 頁），並無證據證明現尚存在，為免將來執行
    之困難，爰不予宣告沒收之，而被告傳真予遠雄海洋公園之
    偽造之烏來鄉公所公文書影本部分，應認已屬遠雄海洋公園
    所有，故毋庸宣告沒收；惟影本上所偽造之「代理鄉長黃麗
    足」職銜橡皮戳章之印文1 枚，仍應依刑法第219 條規定宣
    告沒收。偽造之「代理鄉長黃麗足」職銜橡皮戳章之印章1
    枚已遭被告銷毀，業經被告供承在卷（見本院卷二99年10月
    11日審判筆錄），既無證據證明現尚存在，為免將來執行困
    難，爰不諭知沒收，附此說明。
據上論斷，應依刑事訴訟法第452條、第273條之1第1項、第299
條第1 項前段，刑法第216 條、第211 條、第339 條第3 項、第
2 項、第55條、第25條第2 項、第219 條、第74條第1 項第1 款
、第2 項第4 款，判決如主文。
本案經檢察官王巧玲到庭執行職務。
中    華    民    國    99    年    10    月    25    日
                  刑事第十六庭     法  官     葉藍鸚
以上正本證明與原本無異。
如不服本判決應於收受送達後10日內向本院提出上訴書狀，並應
敘述具體理由；其未敘述上訴理由者，應於上訴期間屆滿後20日
內向本院補提理由書（均須按他造當事人之人數附繕本）「切勿
逕送上級法院」。
告訴人或被害人如對於本判決不服者，應具備理由請求檢察官上
訴，其上訴期間之計算係以檢察官收受判決正本之日期為準。
                                   書記官      黃芝凌
中    華    民    國    99    年    10    月    25    日
附錄本件論罪科刑之法條：
中華民國刑法第211條
（偽造變造公文書罪）
偽造、變造公文書，足以生損害於公眾或他人者，處一年以上七
年以下有期徒刑。
中華民國刑法第216條
（行使偽造變造或登載不實之文書罪）行使第210條至第215條之
文書者，依偽造、變造文書或登載不實事項或使登載不實事項之
規定處斷。
中華民國刑法第339條
（普通詐欺罪）
意圖為自己或第三人不法之所有，以詐術使人將本人或第三人之
物交付者，處五年以下有期徒刑、拘役或科或併科一千元以下罰
金。
以前項方法得財產上不法之利益或使第三人得之者，亦同。
前二項之未遂犯罰之。

司法院資訊處製作；財團法人民間司法改革基金會備份。
